【裁判字號】    99,審簡,3852
【裁判日期】    991029
【裁判案由】    詐欺
【裁判全文】
臺灣高雄地方法院刑事簡易判決        99年度審簡字第3852號
公  訴  人  臺灣高雄地方法院檢察署檢察官
被      告  甲○○
上列被告因詐欺案件，經檢察官提起公訴（99年度偵字第13173
、13178、17611、18391號），因被告自白犯罪，本院認宜以簡
易判決處刑（原案號：99年度審易字第4301號），爰不經通常審
理程序，裁定逕以簡易判決處刑如下：
    主  文
甲○○幫助犯詐欺取財罪，處拘役伍拾日，如易科罰金，以新臺
幣壹仟元折算壹日。
    事  實  及  理  由
一、本件犯罪事實及證據，除犯罪事實一第4至5行「於民國98年
    12月4日... 」補充更正為「於民國98年12月4日10時30分許
    ... 」；證據部分補充「被告於本院準備程序中之自白」外
    ，餘均引用如附件檢察官起訴書之記載。
二、按刑法上之幫助犯，係對於犯罪與正犯有共同之認識，而以
    幫助之意思，對於正犯資以助力，而未參與實施犯罪之行為
    者而言（最高法院75年度台上字第1509號、84年度台上字第
    5998號、88年度台上字第1270號判決意旨參照）。是以，如
    未參與實施犯罪構成要件之行為，且係出於幫助之意思提供
    助力，即屬幫助犯，而非共同正犯。查本件被告甲○○提供
    其金融機構帳戶予他人使用，使他人得基於詐欺取財之犯意
    ，向被害人施用詐術，致使被害人陷於錯誤而交付款項，以
    遂行詐欺取財之犯行，然被告單純提供其金融機構帳戶予他
    人使用之行為，並不等同於向被害人施以詐術行為，此外，
    復無其他證據證明被告有參與詐欺取財犯行之構成要件行為
    ，故被告提供其金融機構帳戶予他人使用之行為，係對於他
    人遂行詐欺取財之犯行資以助力。是核被告甲○○所為，係
    犯刑法第30條第1 項前段、第339 條第1 項詐欺取財罪之幫
    助犯。又被告係幫助犯，已如前述，爰依刑法第30條第2 項
    規定，按正犯之刑減輕之。另被告以同時提供2 帳戶資料之
    單一幫助行為，供犯罪集團為詐欺取財款項匯入之用，並使
    被害人呂穎琇、林筠芯、羅素鳳、游逸雯、沈至倫、陳建維
    、嚴韋新等7 人陷於錯誤，匯入款項至被告所提供之2 帳戶
    中，使該被害人及告訴人等7 人均受有損害，係以一行為同
    時觸犯數幫助詐欺取財罪，侵害不同被害人之財產法益，為
    同種想像競合犯，應依刑法第55條規定，論以一幫助詐欺取
    財罪處斷（臺灣高等法院暨所屬法院96年法律座談會刑事類
    提案第7 號意旨參照）。審酌被告隨意將己身之帳戶交付予
    他人使用，幫助詐欺集團成員行騙財物，造成被害人之損失
    ，並使國家追訴犯罪困難，危害社會交易秩序甚鉅，行為實
    有可議之處，惟念及被告犯後已坦承犯行、深表悔意、態度
    尚佳，及其犯罪動機、目的、手段、所生損害等一切具體情
    狀，爰酌情量處如主文所示之刑，並考量被告之家庭經濟狀
    況及智識程度等情，併諭知其易科罰金之折算標準，以資懲
    儆。
三、依刑事訴訟法第449條第2項、第3項、第454條第2項，刑法
    第339條第1項、第30條第1項前段、第2項、第55條、第41條
    第1項前段，刑法施行法第1條之1，逕以簡易判決處如主文
    所示之刑。
四、如不服本判決，得自收受送達之日起10日內，向本院提起上
    訴。
中    華    民    國    99    年    10    月    29    日
                  高雄簡易庭    法  官  張  震
以上正本證明與原本無異。
如不服本判決，應於判決送達之日起10日向本院提出上訴書狀。
中    華    民    國    99    年    10    月    29    日
                                書記官  邱家銘
附本案論罪科刑之法條：
中華民國刑法第339條
意圖為自己或第三人不法之所有，以詐術使人將本人或第三人之
物交付者，處5年以下有期徒刑、拘役或科或併科1000元以下罰
金。
以前項方法得財產上不法之利益或使第三人得之者，亦同。
前二項之未遂犯罰之。
附件：
臺灣高雄地方法院檢察署檢察官起訴書
                                     99年度偵字第13173號
                                     99年度偵字第13178號
                                     99年度偵字第17611號
                                     99年度偵字第18391號
    被      告  甲○○  男  25歲（民國○○年○月○○日生）
                        住高雄市○○區○○里○○街12號
                        國民身分證統一編號：Ｚ000000000號
上列被告因詐欺案件，業經偵查終結，認應提起公訴，茲將犯罪
事實及證據並所犯法條分敘如下：
        犯罪事實
一、甲○○可預見一般取得他人金融帳戶常與財產犯罪有密切關
    聯，亦知悉詐欺集團等不法份子經常利用他人存款帳戶、提
    款卡、密碼以轉帳方式詐取他人財物，並藉此逃避追查，竟
    仍不違其本意，基於幫助詐欺取財之不確定故意，於民國98
    年12月4日，在高雄市○○路上某統一便利超商，以不詳代
    價，將其申設之華南商業銀行北高雄分行帳號000-00000000
    0000號帳戶（下稱華南銀行帳戶）、兆豐國際商業銀行楠梓
    分行帳號000-00000000000號帳戶（下稱兆豐銀行帳戶）之
    存摺、提款卡及密碼，交付與真實姓名年籍不詳之成年女子
    ，供該不詳女子所屬詐欺集團成員使用。嗣該詐欺集團之成
    員及其所屬之詐欺集團，共同意圖為自己不法之所有，且基
    於犯意聯絡，由其中某成員，於如附表所示之時間，以附表
    所示詐騙手法詐騙如附表所示呂穎琇等人，致呂穎琇等人陷
    於錯誤，於附表所示時間匯款如附表所示之金額，嗣呂穎琇
    等人查覺有異，而報警循線查獲。
二、案經呂穎琇訴由高雄市政府警察局左營分局移送暨游逸雯、
    顏韋新訴由內政部警政署保安警察第二總隊第四大隊第三中
    隊移送偵辦。
        證據並所犯法條
一、證據清單與待證事實：
┌──┬─────────┬────────────────────────┐
│編號│  證據名稱        │  待  證  事  實                                │
├──┼─────────┼────────────────────────┤
│ 1  │被告甲○○於警詢中│訊據被告甲○○固坦承上開銀行帳戶，由其申設，惟矢│
│    │之供述。          │口否認有將上該帳戶出租或出售予他人，辯稱：因應徵│
│    │                  │工作，將帳戶交付他人云云，惟查：                │
│    │                  │(一)現今報紙求職廣告，其實質內容並非完全為徵才，以│
│    │                  │  求職為名，行收購帳戶之實之廣告亦所在多有，況一│
│    │                  │  般撥打求職廣告之人，多為待業，急須用錢者，而本│
│    │                  │  件被告亦自承其失業，急須求職，是顯難以報紙廣告│
│    │                  │  內容或通聯紀錄，即認被告確係求職提供帳戶，而非│
│    │                  │  以不詳代價販賣帳戶。復參以被告交付帳戶之日為98│
│    │                  │  年12月4日，竟遲至同年月14日始前往銀行臨櫃掛失 │
│    │                  │  ，而為承辦人員告知該帳戶為警示帳戶並報警處理，│
│    │                  │  則被告交付帳戶多日，已足供詐騙集團遂行多起詐騙│
│    │                  │  犯行，其為應徵工作而交付帳戶，已逾10日未經通知│
│    │                  │  前往工作，竟未為任何防範作為，況被告為求職竟交│
│    │                  │  付2個帳戶予他人，是其輕忽之舉亦有可疑。另被告 │
│    │                  │  手機雖與0000000000門號有通聯紀錄，惟其僅足以證│
│    │                  │  明被告曾撥打該電話2次，尚無法證明被告之帳戶係 │
│    │                  │  遭詐騙集團之人詐騙取得。                      │
│    │                  │(二)被告並非涉世未深之人，況以廣告誘使他人交付帳戶│
│    │                  │  以作為犯罪集團遂行詐騙犯行之案例，亦屢經報章雜│
│    │                  │  誌及其他新聞媒體再三披露，被告將帳戶提款卡、密│
│    │                  │  碼等專屬性甚高之物品交付不明人士使用作為犯罪工│
│    │                  │  具，其主觀上應有預見系爭帳戶可能被用作詐騙工具│
│    │                  │  ，且其就系爭帳戶被用作詐騙工具將可能幫助他人遂│
│    │                  │  行財產犯罪並不違其本意是以，被告上開所辯，顯係│
│    │                  │  臨訟卸責之詞，不足採信，被告顯係以不詳代價，將│
│    │                  │  上該帳戶交由不詳姓名之詐騙集團所屬成員使用，被│
│    │                  │  告對該帳戶有可能被作為詐騙之工具顯然有所認識，│
│    │                  │  換言之，本件犯罪結果之發生，並不違背被告本意甚│
│    │                  │  明。                                          │
├──┼─────────┼────────────────────────┤
│ 2  │1、告訴人呂穎琇於 │1、證明被告上開帳戶確遭詐騙集團利用作為詐騙告訴 │
│    │   警詢中之指述。 │   人呂穎琇匯款之事實。                         │
│    │2、受理刑事案件報 │2、證明告訴人呂穎琇有匯款至被告上開銀行帳戶之事 │
│    │   案三聯單、受理 │   實。                                         │
│    │   各類案件紀錄表 │                                                │
│    │   、內政部警政署 │                                                │
│    │   反詐騙案件紀錄 │                                                │
│    │   表、受理詐騙帳 │                                                │
│    │   戶通報警示簡便 │                                                │
│    │   格式表、匯款單 │                                                │
│    │   、快樂購網頁資 │                                                │
│    │   料各1紙        │                                                │
├──┼─────────┼────────────────────────┤
│ 3  │1、被害人林筠芯於 │1、證明被告上開帳戶確遭詐騙集團利用作為詐騙被害 │
│    │   警詢中之指述。 │   人林筠芯匯款之事實。                         │
│    │2、內政部警政署反 │2、證明被害人林筠芯有匯款至被告上開銀行帳戶之事 │
│    │   詐騙案件紀錄表 │   實                                           │
│    │   、受理詐騙帳戶 │                                                │
│    │   通報警示簡便格 │                                                │
│    │   式表、匯款單、 │                                                │
│    │   快樂購網頁資料 │                                                │
│    │   各1紙          │                                                │
├──┼─────────┼────────────────────────┤
│ 4  │1、被害人羅素鳳於 │1、證明被告上開帳戶確遭詐騙集團利用作為詐騙被害 │
│    │   警詢中之證述。 │   人羅素鳳匯款之事實。                         │
│    │2、受理刑事案件報 │2、證明被害人羅素鳳有匯款至被告上開銀行帳戶之事 │
│    │   案三聯單、內政 │   實                                           │
│    │   部警政署反詐騙 │                                                │
│    │   案件紀錄表、受 │                                                │
│    │   理詐騙帳戶通報 │                                                │
│    │   警示簡便格式表 │                                                │
│    │   、京城銀行匯款 │                                                │
│    │   委託書各1紙    │                                                │
├──┼─────────┼────────────────────────┤
│ 5  │1、告訴人游逸雯於 │1、證明被告上開帳戶確遭詐騙集團利用作為詐騙告訴 │
│    │   警詢中之證述。 │   人游逸雯匯款之事實。                         │
│    │2、受理刑事案件報 │2、證明告訴人游逸雯有匯款至被告上開銀行帳戶之事 │
│    │   案三聯單、受理 │   實                                           │
│    │   各類案件紀錄表 │                                                │
│    │   、內政部警政署 │                                                │
│    │   反詐騙案件紀錄 │                                                │
│    │   表、受理詐騙帳 │                                                │
│    │   戶通報警示簡便 │                                                │
│    │   格式表、土地銀 │                                                │
│    │   行交易明細表、 │                                                │
│    │   金融機構聯防機 │                                                │
│    │   制通報單各1紙、│                                                │
│    │   聯邦銀行交易細 │                                                │
│    │   表3紙          │                                                │
├──┼─────────┼────────────────────────┤
│ 6  │1、被害人沈至倫於 │1、證明被告上開帳戶確遭詐騙集團利用作為詐騙被害 │
│    │   警詢中之證述。 │   人沈至倫匯款之事實。                         │
│    │2、受理刑事案件報 │2、證明被害人沈至倫有匯款至被告上開銀行帳戶之事 │
│    │   案三聯單、受理 │   實                                           │
│    │   各類案件紀錄表 │                                                │
│    │   、內政部警政署 │                                                │
│    │   反詐騙案件紀錄 │                                                │
│    │   表、受理詐騙帳 │                                                │
│    │   戶通報警示簡便 │                                                │
│    │   格式表、台新銀 │                                                │
│    │   行交易明細表各1│                                                │
│    │   紙。           │                                                │
├──┼─────────┼────────────────────────┤
│7   │1、被害人陳建維於 │1、證明被告上開帳戶確遭詐騙集團利用作為詐騙被害 │
│    │   警詢中之證述。 │   人陳建維匯款之事實。                         │
│    │2、受理刑事案件報 │2、證明被害人陳建維有匯款至被告上開銀行帳戶之事 │
│    │   案三聯單、受理 │   實                                           │
│    │   各類案件紀錄表 │                                                │
│    │   、內政部警政署 │                                                │
│    │   反詐騙案件紀錄 │                                                │
│    │   表、受理詐騙帳 │                                                │
│    │   戶通報警示簡便 │                                                │
│    │   格式表、郵局交 │                                                │
│    │   易明細表各1紙  │                                                │
├──┼─────────┼────────────────────────┤
│ 8  │1、告訴人顏韋新於 │1、證明被告上開帳戶確遭詐騙集團利用作為詐騙告訴 │
│    │   警詢中之證述。 │   人顏韋新匯款之事實。                         │
│    │2、受理刑事案件報 │2、證明告訴人顏韋新有匯款至被告上開銀行帳戶之事 │
│    │   案三聯單、受理 │   實                                           │
│    │   各類案件紀錄表 │                                                │
│    │   、內政部警政署 │                                                │
│    │   反詐騙案件紀錄 │                                                │
│    │   表、受理詐騙帳 │                                                │
│    │   戶通報警示簡便 │                                                │
│    │   格式表、國泰世 │                                                │
│    │   華銀行交易明細 │                                                │
│    │   表、金融機構聯 │                                                │
│    │   防機制通報單各1│                                                │
│    │   紙             │                                                │
├──┼─────────┼────────────────────────┤
│ 9  │1、華南商業銀行北 │證明左開銀行帳戶為被告所申請，及附表所示被害人或│
│    │   高雄分行99年3月│告訴人確有轉入詐騙金額，旋遭提領一空之事實。    │
│    │   22日華北高字第 │                                                │
│    │   09900130號函暨 │                                                │
│    │   其檢附之開戶基 │                                                │
│    │   本資料及交易明 │                                                │
│    │   細             │                                                │
│    │2、兆豐銀客戶基本 │                                                │
│    │   資料檔維護、跨 │                                                │
│    │   行交易查詢、客 │                                                │
│    │   戶歷史檔交易明 │                                                │
│    │   細查詢表、宋偉 │                                                │
│    │   忠存摺影本     │                                                │
└──┴─────────┴────────────────────────┘
二、按被告以幫助詐欺取財之意思，參與詐欺取財罪之構成要件
    以外之行為，核其所為，係犯刑法第339 條第1 項詐欺取財
    罪嫌之幫助犯，請依同法第30條第2 項規定，按正犯之刑減
    輕之。
三、依刑事訴訟法第251條第1項提起公訴。
    此  致
臺灣高雄地方法院
中    華    民    國    99    年    8    月    25     日
                              檢  察  官  乙○○
上正本證明與原本無異
中    華    民    國    99    年    9     月    3     日
                              書  記  官
所犯法條
中華民國刑法第339條
（普通詐欺罪）
意圖為自己或第三人不法之所有，以詐術使人將本人或第三人之
物交付者，處 5 年以下有期徒刑、拘役或科或併科 1 千元以下
罰金。
以前項方法得財產上不法之利益或使第三人得之者，亦同。
前二項之未遂犯罰之。
附表：
┌──┬───┬──────────┬────┬─────┬──┬──────┐
│編號│被害人│詐騙手法            │詐騙金額│匯款時間、│詐騙│案號        │
│    │或告訴│                    │（新臺幣│方法      │帳戶│            │
│    │人    │                    │）      │          │    │            │
├──┼───┼──────────┼────┼─────┼──┼──────┤
│ 1  │告訴人│98年12月13日15時許，│3,678元 │98年12月13│華南│99年度偵字第│
│    │呂穎琇│撥打電話予呂穎琇佯稱│        │日16時25分│銀行│13178號     │
│    │      │：因作業疏失，誤設為│        │許匯款    │帳戶│            │
│    │      │分期扣款，應前往提款│        │          │    │            │
│    │      │機操作變更云云      │        │          │    │            │
├──┼───┼──────────┼────┼─────┼──┼──────┤
│ 2  │被害人│98年12月13日14時許，│24,567元│98年12月13│同上│99年度偵字第│
│    │林筠芯│撥打電話予林筠芯佯稱│        │日15時43分│    │17611號、99 │
│    │      │：因作業疏失，誤設為│        │許匯款    │    │年度偵字第  │
│    │      │分期扣款，應前往提款│        │          │    │13173號     │
│    │      │機註銷云云          │        │          │    │            │
├──┼───┼──────────┼────┼─────┼──┼──────┤
│ 3  │被害人│98年12月11日撥打電話│60,000元│98年12月11│兆豐│99偵18391號 │
│    │羅素鳳│予羅素鳳，佯稱：係友│        │日14時2分 │銀行│            │
│    │      │人秀玉，急須借款    │        │許、以臨  │帳戶│            │
│    │      │60,000元云云        │        │櫃匯款    │    │            │
├──┼───┼──────────┼────┼─────┼──┼──────┤
│ 4  │告訴人│98年12月12日15時51分│2,976元 │98年12月12│同上│同上        │
│    │游逸雯│許，撥打電話予游逸雯│        │日17時32分│    │            │
│    │      │佯稱：網路購物，誤設│        │許、以ATM │    │            │
│    │      │分期扣款，須取消設定│        │轉帳      │    │            │
│    │      │云云                │        │          │    │            │
├──┼───┼──────────┼────┼─────┼──┼──────┤
│ 5  │被害人│98年12月12日14時30分│29,983元│98年12月12│同上│同上        │
│    │沈至倫│許，在MSN聊天時佯稱 │        │日19時28分│    │            │
│    │      │：要援交，並須前往提│        │許，以ATM │    │            │
│    │      │款機前操作以確認身分│        │轉帳      │    │            │
│    │      │云云                │        │          │    │            │
├──┼───┼──────────┼────┼─────┼──┼──────┤
│ 6  │被害人│98年12月12日19時許撥│29,988元│98年12月12│同上│同上        │
│    │陳建維│打電話予陳建維，佯稱│        │日19時47分│    │            │
│    │      │：網路購物，誤設分期│        │，以ATM轉 │    │            │
│    │      │扣款，須取消設定云云│        │帳        │    │            │
├──┼───┼──────────┼────┼─────┼──┼──────┤
│ 7  │告訴人│98年12月12日19時許撥│11,331元│98年12月12│同上│同上        │
│    │顏韋新│打電話予顏韋新，佯稱│        │日，以ATM │    │            │
│    │      │：網路購物交易金額有│        │轉帳      │    │            │
│    │      │誤，須前往附近ATM重 │        │          │    │            │
│    │      │新交易云云          │        │          │    │            │
└──┴───┴──────────┴────┴─────┴──┴──────┘

司法院資訊處製作；財團法人民間司法改革基金會備份。
